【裁判字號】    99,上易,761
【裁判日期】    990408
【裁判案由】    毒品危害防制條例
【裁判全文】
臺灣高等法院刑事判決                 99年度上易字第761號
上  訴  人
即  被  告  甲○○
上列上訴人因毒品危害防制條例案件，不服臺灣士林地方法院99
年度審易字第48號，中華民國99年1月22日第一審判決（起訴案
號：臺灣士林地方法院檢察署98年度毒偵字第2097號），提起上
訴，本院判決如下：
    主  文
上訴駁回。
    理  由
一、按提起第二審之上訴，其上訴書狀應敘述具體理由，為第二
    審上訴必備之程式。此觀民國96年7月4日修正公布刑事訴訟
    法第361條第2項之規定甚明。倘上訴理由之敘述未合乎具體
    之要求者，其上訴即屬同法第362條前段所定「上訴不合法
    律上之程式」，第二審法院應依同法第367條前段之規定，
    以判決駁回之。至其理由之具體與否，屬第二審法院審查範
    圍，不在第一審法院命補正之列，上訴書狀如已敘述理由，
    但其理由非屬具體，即不符上訴之法定要件，第二審自得逕
    以判決駁回，無定期命補正問題（最高法院97年度台上字第
    3599號判決參照）。此與上訴書狀全未敘述上訴理由者，第
    一審法院依刑事訴訟法第361條第3項之規定，應定期間先命
    補正之情形，尚屬有別。又第二審上訴之目的，既在於請求
    撤銷、變更原判決，則所謂具體理由，必係依卷內既有訴訟
    資料或提出新事證，指摘或表明第一審判決有何採證、認事
    、用法或量刑等足以影響判決本旨之不當或違法，而構成應
    予撤銷之具體事由，始克當之；倘僅泛言原判決認定事實錯
    誤、違背法令、量刑失之過重或輕縱，而未依上揭意旨指出
    具體事由，或形式上雖已提出具體事由，然該事由縱使屬實
    ，亦不足以認為原判決有何不當或違法者，皆難謂係具體理
    由，俾與第二審上訴制度旨在請求第二審法院撤銷、變更第
    一審不當或違法之判決，以實現個案救濟之立法目的相契合
    ，並節制濫行上訴（最高法院97年度台上字第892號判決意
    旨參照）。再按刑事訴訟法第367條增定「上訴書狀未敘述
    理由」，由第二審法院審判長定期間先命補正之規定，依其
    文義，僅指未敘述「理由」，而非未敘述「具體理由」，即
    係針對全然未敘述理由之上訴書狀所為規範，自不包括已敘
    述之理由係空泛、不具體者在內，觀諸同法第361條第3項之
    修正理由說明：「上訴理由是否具體，係屬第二審法院審查
    範圍，不在命補正之列」，益足徵之。是第二審法院僅須對
    於完全未敘述理由之上訴書狀，定期命補正；對於載有具體
    或空泛（不具體）理由之上訴書狀，則無庸裁定命補正（最
    高法院98 年度台上字第4476號判決意旨參照）。
二、本件上訴人即被告甲○○不服原判決，於民國99年2月22日
    法定上訴期間內提起第二審上訴，上訴狀理由僅以：被告甲
    ○○因違反毒品危害防制條例案件，經鈞院判處有期徒刑8
    月，為不服此判決，特於法定日期內先行提出上訴，理由容
    後補陳等語；原審因被告未附上訴理由於99年3月17 日以99
    年度審易字第48號裁定命被告於裁定送達後7日內補正上訴
    理由；上訴人嗣於99年3月19日提出上訴理由書，其內容亦
    僅以：被告甲○○因其他毒品案件現已在監服刑中，對於此
    吸食毒品之不當行為確有悔意，並坦承犯錯，懇請鈞院給予
    自新之機會，其餘理由容後補陳等語等語。
三、原審判決以：本件犯罪事實、證據及所犯法條，除均引用檢
    察官起訴書之記載（詳如附件）外，另更正並補充：(一)犯罪
    事實部分：被告甲○○於民國98年10月6日凌晨零時30分許
    ，在臺北縣中和市○○路與連城路口為警在其所駕駛之車牌
    2D-2295號自用小客車上查獲，並經其同意搜索，當場扣得
    其所有第二級毒品甲基安非他命3包（2包毛重1.1290公克、
    淨重0.6090 公克，取樣0.0002公克，餘重0.6088公克；另1
    包毛重2.76 30公克、淨重2.3680公克，取樣0.0285公克，
    餘重2.3395公克）及吸食器2組。(二)被告於本院準備程序及
    審理中之自白核與起訴書所載證據相符，並有上開甲基安非
    他命及吸食器2組扣案可憑，而該扣案之第二級毒品甲基安
    非他命3包經送交通部民用航空局航空醫務中心鑑定，確含
    甲基安非他命成分，此有交通部民用航空局航空醫務中心98
    年10月22日航藥鑑字第0985299號鑑定書1紙附卷可憑，足見
    被告自白與事實相符，本件事證明確，被告犯行洵堪認定，
    應依法論科。核被告所為，係犯毒品危害防制條例第10條第
    2項之施用第二級毒品罪。被告於施用第二級毒品前後之持
    有低度行為為施用之高度行為所吸收，不另論罪。爰審酌被
    告曾經觀察勒戒、強制戒治程序，仍無法戒除，再犯施用毒
    品之罪，經法院判決有罪確定後，復又觸犯本件犯行，顯示
    其無戒絕之決心，然被告係傷害自身健康，本件施用第二級
    毒品僅1次，且犯後坦承犯行，態度尚屬良好等一切情狀，
    量處有期徒刑8月，以資懲儆，公訴人求刑有期徒刑9月，稍
    嫌過重。從形式上觀察，原判決並無違誤，量刑亦稱妥適。
    被告上訴意旨略以：確有悔意，坦承犯錯，懇請鈞院給予自
    新之機會等語。惟查，量刑輕重係屬事實審法院得依職權自
    由裁量之事項，本案原審已斟酌刑法第57 條各款所列情狀
    而未逾越法定刑度，自不得遽指為違法。本件被告上訴意旨
    並未依據卷內既有訴訟資料或提出新事證，指摘或表明第一
    審判決有何採證認事、用法或量刑等足以影響判決本旨之不
    當或違法，而構成應予撤銷之具體事由，依上開說明，本件
    被告上訴顯無具體理由而不合法定程式應予駁回，並不經言
    詞辯論為之。
據上論斷，依刑事訴訟法第367條前段、第372條，判決如主文。
中    華    民    國    99    年    4     月    8     日
                  刑事第三庭審判長法  官   陳博志
                                  法  官   許文章
                                  法  官   陳德民
以上正本證明與原本無異。
不得上訴。
                                  書記官   高麗雯
中    華    民    國    99    年    4     月    9     日

司法院資訊處製作；財團法人民間司法改革基金會備份。
